【裁判字號】    94,交易,499
【裁判日期】    951123
【裁判案由】    過失傷害
【裁判全文】
臺灣臺北地方法院刑事判決             94年度交易字第499號
    公  訴  人  臺灣臺北地方法院檢察署檢察官
    被      告  甲○○
                        之3
上開被告因過失傷害案件，經檢察官提起公訴（九十四年度偵字
第一二三二三號），本院判決如下：
    主  文
甲○○因過失傷害人，處有期徒刑伍月，如易科罰金，以銀元
佰元即新臺幣玖佰元折算壹日。
    事  實
一、甲○○於民國九十三年十月四日晚上八時三十分許，駕駛車
    牌號碼為四七二五—ＧＵ號自用小客車搭載丙○○沿臺北市
    ○○路西往東方向行駛，途經臺北市○○路與中華路交岔路
    口而欲左轉時，原應注意禮讓直行車先行，而當時天候為陰
    天、光線為夜間有照明，視距良好、無障礙物，路面鋪裝柏
    油，路面狀態乾燥、無缺陷，亦無不能注意之情事，竟疏未
    依規定禮讓直行車先行而貿然左轉，與乙○○駕駛車牌號碼
    二五一三—ＦＪ號沿臺北市○○路東往西方向直行行駛通過
    上開交岔路口之自用小客車發生劇烈撞擊（乙○○被訴過失
    傷害部分，業經甲○○、丙○○撤回告訴，本院另行判決）
    ，致使丙○○受有右側第五、六肋骨骨折、右側脛骨、腓骨
    骨折等傷害。嗣於警方接獲報案前往現場處理而尚未發覺犯
    罪前，甲○○即當場向警方表示其為肇事人以自首，始查悉
    上情。
二、案經丙○○訴由暨臺北市政府警察局萬華分局報請臺灣臺北
    地方法院檢察署檢察官偵查起訴。
    理  由
一、訊據被告甲○○就其於上開時間駕駛上開車輛搭載告訴人丙○○沿臺北市○○路西往東方向行駛，途經臺北市○○路與
    中華路交岔路口左轉時，與同案被告乙○○駕駛車牌號碼二
    五一三—ＦＪ號沿臺北市○○路東往西方向直行行駛通過上
    開交岔路口之自用小客車發生劇烈撞擊，告訴人因而受有右
    側第五、六肋骨骨折、右側脛骨、腓骨骨折傷害等情，惟矢
    口否認有何過失傷害犯行，並辯稱：本件告訴人對伊提起告
    訴，業已逾告訴期間，且伊業已禮讓直行車先行，就告訴人
    之傷害並無過失云云，經查：
  (一)被告甲○○對於公訴人所提之證據資料及以下本院作為判斷
    依據之各項證據資料，均同意或不爭執其證據能力，本院審
    酌該等言詞供述及書面作成時之情況認為適當，均無不宜作
    為證據之情事，依刑事訴訟法第一百五十九條之五規定，均
    得作為證據。
  (二)按告訴乃論之罪，其告訴應自得為告訴之人知悉犯人之時起
    ，於六個月內為之，刑事訴訟法第二百三十七條第一項定有
    明文。次按（舊）刑事訴訟法第二百十六條第一項規定，告
    訴乃論之罪，應自知悉犯人之時起，於六個月內為之，所稱
    知悉，係指確知犯人之犯罪行為而言，如初意疑其有此犯行
    ，而未得確實證據，及發見確實證據，始行告訴，則不得以
    告訴人前此之遲疑，未經申告，遂謂告訴為逾越法定期間，
    最高法院著有二十八年上字第九一九號判例要旨可參。本案
    告訴人於本院審理中到庭結證稱：於本案案發後，甲○○表
    示其就車禍之發生無過失，後來在九十四年六月二十二日接
    受萬華分局通知去作筆錄時，才知道甲○○也有責任，伊才
    對甲○○提出告訴等語（見本院九十五年十一月九日審判筆
    錄），顯見本件告訴人係於九十四年六月二十二日接受臺北
    市政府警察局萬華分局警員通知前往製作筆錄時才確知被告
    甲○○之本案過失犯罪行為，是揆諸上開規定及說明，告訴
    人於九十四年六月二十二日就被告甲○○之過失傷害行為提
    出告訴，尚難認已逾告訴期間。
  (三)本案被告甲○○於上開時間駕駛上開車輛搭載告訴人沿臺北
    市○○路西往東方向行駛，途經臺北市○○路與中華路交岔
    路口左轉時，與同案被告乙○○駕駛車牌號碼二五一三—Ｆ
    Ｊ號沿臺北市○○路東往西方向直行行駛通過上開交岔路口
    之自用小客車發生劇烈撞擊，告訴人因而受有右側第五、六
    肋骨骨折、右側脛骨、腓骨骨折傷害等情，為被告甲○○所
    告訴人及同案被告乙○○供述情節相符，且有道路交通事故
    現場圖、臺北市立和平醫院出具之診斷證明書及現場照片二
    十六張在卷可資佐證，自堪信上開事實為真實。
  (四)告訴人於警詢中證稱：案發時，伊搭乘甲○○駕駛之車輛行
    經西藏路與中華路交岔路口，甲○○要左轉中華路時，當時
    視線良好，伊有看見有一輛自用小客車車速很快開過來，伊
    便提醒甲○○有車不要轉彎，隨後伊就不省人事等情，而由
    卷附道路交通事故現場圖所示被告甲○○所駕駛車輛之刮地
    痕起點及同案被告乙○○所駕駛車輛之刮地痕起點，可知本
    案車禍發生之地點係位於臺北市○○路與中華路交岔路口西
    北角即中華路北往南車道與西藏路東往西第二車道交會處，
    顯見於被告甲○○所駕駛之上開車輛欲左轉前，同案被告乙○○所駕駛直行之上開車輛業已駛入上開交岔路口，本案被
    告甲○○所駕駛之轉彎車並未禮讓同案被告乙○○所駕駛之
    直行車先行，應堪認定。被告甲○○辯稱其業已禮讓直行車
    云云，顯屬事後卸責之詞，難以採信。
  (五)按轉彎車應讓直行車先行。但直行車尚未進入交岔路口，而
    轉彎車已達中心處開始轉彎，直行車應讓轉彎車先行，本案
    案發時應適用之道路交通安全規則第一百零二條第一項第六
    款定有明文，而案發當時天候為陰天、光線為夜間有照明，
    視距良好、無障礙物，路面鋪裝柏油，路面狀態乾燥、無缺
    陷，亦有道路交通事故調查報告表(一)、(二)在卷可參，本案被
    告甲○○於案發時，本應依上開規定禮讓直行車先行，而當
    時情狀亦無不能注意之情事，被告竟疏未依規定禮讓而貿然
    左轉，以致與同案被告乙○○所駕駛之上開車輛發生撞擊，
    致使告訴人受有如事實欄所述之輕傷害，被告甲○○就告訴
    人上開傷害之產生，顯有過失且具有相當因果關係，本件事
    證業已明確，被告甲○○犯行堪以認定。
二、查被告甲○○行為後，刑法業經立法院通過修正，於九十四
    年二月二日經總統公布修正，並自九十五年七月一日生效，
    就刑法第二百八十四條第一項前段罰金刑部分，因刑法第三
    十三條第五款之修正，上開規定法定刑之最低法定刑度提高
    為新臺幣一千元；刑法第六十二條自首減輕其刑之規定，則
    由「必」減輕其刑修正為「得」減輕其刑；易科罰金部分，
    新法刪除「因身體、教育、職業、家庭之關係或其他正當事
    由，執行顯有困難者」之要件，並將易科罰金之折算標準，
    由原配合罰金罰鍰提高標準條例第二條（九十五年七月一日
    刪除生效）規定之銀元一百元至銀元三百元折算一日，提高
    為新臺幣一千元、二千元或三千元折算一日，經綜合比較上
    開法律變更之情形，以九十五年七月一日修正生效前之規定
    對於被告較為有利，依據修正後刑法第二條第一項前段之規
    定，即應適用九十五年七月一日修正生效前之上開刑法規定
    ，合先敘明。
三、核被告所為，係犯刑法第二百八十四條第一項前段之過失傷
    害罪。而本案被告甲○○於案發後警方接獲報案前往現場處
    理而尚未發覺犯罪前即當場向警方表示其為肇事人以自首，
    有臺北市○○○○○道路交通事故肇事人自首情形紀錄表在
    卷可參，應依九十五年七月一日修正生效前刑法第六十二條
    前段之規定減輕其刑。爰審酌被告甲○○於警詢、偵查及本
    院審理中均矢口否認犯行，且未與告訴人達成和解，犯後態
    度難認良好，被告甲○○過失程度及告訴人所受傷害程度等
    情狀，量處如主文所示之刑，並依九十五年七月一日修正生
    效前之刑法第四十一條第一項前段規定諭知易科罰金之折算
    標準。
據上論斷，應依刑事訴訟法第二百九十九條第一項前段，修正後
刑法第二條第一項前段、第二百八十四條第一項前段、修正前第
六十二條前段、修正前第四十一條第一項前段，罰金罰鍰提高標
準條例第一條前段、修正前罰金罰鍰提高標準條例第二條，現行
法規所定貨幣單位折算新臺幣條例第二條，判決如主文。
本案經檢察官廖舒屏到庭執行職務
中    華    民    國    95    年    11    月    23    日
                        臺灣臺北地方法院刑事第八庭
                            審判長法  官  陳德民
                                  法  官  陳芃宇
                                  法  官  唐于智
上正本證明與原本無異。
如不服本判決，應於判決送達後10日內，向本院提出上訴狀。
                                  書記官  李玟郁
中    華    民    國    95    年    11    月    24    日
附錄本案論罪法條
刑法第284條第1項
因過失傷害人者，處6 月以下有期徒刑、拘役或500 元以下罰金
，致重傷者，處1 年以下有期徒刑、拘役或500 元以下罰金。


司法院資訊處製作；財團法人民間司法改革基金會備份。
